【裁判字號】    97,簡上,836
【裁判日期】    970930
【裁判案由】    詐欺
【裁判全文】
臺灣板橋地方法院刑事判決             97年度簡上字第836號
上  訴  人  臺灣板橋地方法院檢察署檢察官
上  訴  人
即  被  告  己○○
上列上訴人因被告詐欺案件，不服本院97年度簡字第3853號中華
民國97年6 月4 日第一審判決（聲請簡易判決處刑案號：97年度
偵字第9290號、第12638 號，移送併案案號：臺灣士林地方法院
檢察署97年度偵字第5058號、第4952號、第4953號、第6774號、
第5842號，臺灣臺北地方法院檢察署97年度偵字第10181 號），
提起上訴，復經移送併案（臺灣板橋地方法院檢察署97年度偵字
第17145 號、第21586 號、第22133 號，臺灣士林地方法院檢察
署97年度偵字第7849號、第8306號、第8802號，臺灣臺中地方法
院檢察署97年度偵字第12871 號、第15923 號），本院管轄之第
二審合議庭判決如下：
    主  文
原判決撤銷。
己○○幫助意圖為自己不法之所有，以詐術使人將本人之物交付
，處有期徒刑肆月，如易科罰金，以新臺幣壹仟元折算壹日。
    事  實
壹、己○○對於犯罪集團或不法份子利用他人金融機構帳戶實行
    詐欺或其他財產犯罪，掩飾不法利益，規避司法偵查，有所
    預見，仍基於幫助詐欺之不確定故意，於民國97年1 月21日
    晚間9 時許，在臺北市捷運西門站，將其所有之華南商業銀
    行西湖分行帳號000000000000000 號帳戶（以下簡稱華南銀
    行帳戶）、中華郵政股份有限公司內湖文德郵局帳號000000
    00000000號帳戶（以下簡稱文德郵局帳戶）之存摺、金融卡
    ，交付某真實姓名年籍不詳、自稱「艾家奇」之成年女子，
    並告知密碼，以此方式，幫助遂行詐欺取財之犯罪行為。該
    名成年女子與所屬詐欺集團成員即意圖為自己不法之所有，
    自97年1 月22日起，在雅虎奇摩拍賣網站、露天拍賣網站刊
    登拍賣數位相機、衛星導航系統、行動電話、遊戲機、除濕
    機等不實訊息，向不特定人施用詐術，致丑○○、丙○○、
    戊○○、丁○○、癸○○、甲○○、乙○○、辛○○、子○○、庚○○、卯○○、寅○○、壬○○誤信為真，分別下標
    購買，並按指示匯款至己○○所有之華南銀行、文德郵局帳
    戶（詳如附表所示）。
貳、案經苗栗縣警察局頭份分局報請臺灣士林地方法院檢察署檢
    察官呈請臺灣高等法院檢察署檢察長令轉及臺北縣政府警察
    局新莊分局報請臺灣板橋地方法院檢察署檢察官偵查，聲請
    簡易判決處刑、移送併案，暨臺灣臺北地方法院檢察署檢察
    官、臺灣士林地方法院檢察署檢察官、臺灣臺中地方法院檢
    察署檢察官移送併案。
    理  由
壹、按被告以外之人於審判外之言詞或書面陳述，除法律有規定
    者外，不得作為證據，刑事訴訟法第159 條第1 項定有明文
    。而被告以外之人於審判外之陳述，經當事人於審判程序同
    意作為證據，法院審酌該言詞陳述或書面陳述作成時之情況
    ，認為適當者，得為證據；當事人、代理人或辯護人於法院
    調查證據時，知有第159 條第1 項不得為證據之情形，而未
    於言詞辯論終結前聲明異議者，視為有前項之同意，則為同
    法第159 條之5 所明定。經查，被害人丑○○、丙○○、戊○○、丁○○、癸○○、甲○○、乙○○、辛○○、子○○
    、庚○○、卯○○、寅○○、壬○○於司法警察調查或偵查
    中具結向檢察官所為陳述，雖係被告己○○以外之人於審判
    外之陳述，惟被害人丑○○、丙○○、戊○○、丁○○、癸○○、甲○○、乙○○、辛○○部分，被告於審判程序同意
    作為證據，被害人子○○、庚○○、卯○○、寅○○、壬○○部分，被告於本院調查證據時，並未於言詞辯論終結前聲
    明異議，應視為同意作為證據，本院審酌渠等言詞陳述之情
    況，認為適當，均應認有證據能力。
貳、認定犯罪事實之證據及理由
一、上揭事實，業據被告於警詢、檢察官訊問及本院審理時坦承
    不諱，並經被害人丑○○、丙○○、戊○○、丁○○、癸○○、甲○○、乙○○、辛○○、子○○、庚○○、卯○○、
    寅○○、壬○○於警詢時指訴及被害人戊○○、丁○○於檢
    察官訊問時具結證述綦詳。此外，復有前開華南銀行帳戶開
    戶資料、存款往來明細表、文德郵局帳戶郵政存簿儲金立帳
    申請書、歷史交易清單各1 件、自動櫃員機交易明細表8 件
    、網路銀行交易明細3 件在卷足稽，及雅虎奇摩拍賣網站網
    頁、得標通知信、郵件等附卷可資佐證，俱徵被告前揭不利
    於己之自白與事實相符。綜上，本案事證明確，被告犯行堪
    予認定。
二、核被告所為，係犯刑法第30條第1 項、第339 條第1 項詐欺
    取財罪之幫助犯。被告基於幫助「艾家奇」遂行詐欺犯行之
    不確定故意，而為詐欺犯罪構成要件以外之行為，為幫助犯
    ，依刑法第30條第2 項規定減輕其刑。又被告提供之華南銀
    行、文德郵局帳戶，雖為不法份子多次作為詐欺犯罪之工具
    使用，惟被告僅有一交付存摺、金融卡之幫助行為，其以一
    行為侵害13名被害人之不同財產法益，觸犯數幫助詐欺取財
    罪，為想像競合犯，應依刑法第55條規定，從一幫助詐欺取
    財罪論處；臺灣士林地方法院檢察署97年度偵字第7849號、
    第8802號移送併案部分，與本案檢察官聲請簡易判決處刑部
    分為同一事實，臺灣士林地方法院檢察署97年度偵字第5058
    號、第4952號、第4953號、第6774號、第5842號、第8306號
    、臺灣臺北地方法院檢察署97年度偵字第10181 號、臺灣板
    橋地方法院檢察署97年度偵字第17145 號、第21586 號及臺
    灣臺中地方法院檢察署97年度偵字第12871 號、第15923 號
    移送併案部分，與本案檢察官聲請簡易判決處刑之犯罪事實
    ，有想像競合犯之裁判上一罪關係，本院均得併予審究。原
    審以被告所犯幫助詐欺取財罪，事證明確，予以論科，固非
    無見，被告以原審量刑過重，提起上訴，尚非有據，惟原審
    判決未及審酌附表編號9 至編號13所示犯罪事實，容有未合
    ，檢察官上訴指摘原判決不當，為有理由，應由本院撤銷改
    判。爰審酌被告恣意提供個人金融機構帳戶，助長詐欺犯罪
    之風氣，徒增司法機關偵查犯罪之困難程度，並致多名被害
    人遭詐騙，匯付金錢，所肇損害非微，應嚴予非難，兼衡被
    告之素行、智識程度，其犯罪之動機、目的、手段，暨被告
    犯罪後之態度等一切情狀，量處如主文所示之刑，並諭知易
    科罰金之折算標準，以資懲儆。
據上論斷，應依刑事訴訟法第455 條之1 第3 項、第369 條第1
項前段、第364 條、第299 條第1 項前段，刑法第30條、第339
條第1 項、第55條、第41條第1 項前段，刑法施行法第1 條之1
第1 項、第2 項前段，判決如主文。
本案經檢察官馬中人到庭執行職務。
中    華    民    國    97    年    9     月    30    日
                        臺灣板橋地方法院刑事第三庭
                            審判長法  官  許  政  賢
                                  法  官  吳  冠  霆
                                  法  官  廖  怡  貞
以上正本證明與原本無異。
不得上訴。
                                  書記官  林  惠  齡
中    華    民    國    97    年    9     月    30    日
附錄本案論罪科刑法條全文
中華民國刑法第339條
（普通詐欺罪）
意圖為自己或第三人不法之所有，以詐術使人將本人或第三人之
物交付者，處5 年以下有期徒刑、拘役或科或併科1000元以下罰
金。
以前項方法得財產上不法之利益或使第三人得之者，亦同。
前二項之未遂犯罰之。
┌────────────────────────────────┐
│附表                                                            │
├──┬──────────┬──────┬────┬──────┤
│編號│被害人（併案案號）  │時間        │匯款金額│匯入帳戶    │
│    │                    │            │(新臺幣)│            │
├──┼──────────┼──────┼────┼──────┤
│1   │丑○○              │97年1 月24日│9300元  │華南銀行帳戶│
│    │                    │下午1 時31分│        │            │
│    │                    │許          │        │            │
├──┼──────────┼──────┼────┼──────┤
│2   │丙○○（臺灣士林地方│97年1 月25日│18000 元│華南銀行帳戶│
│    │法院檢察署97年度偵字│下午4 時57分│        │            │
│    │第7849號、第8802號）│許          │        │            │
├──┼──────────┼──────┼────┼──────┤
│3   │癸○○（臺灣士林地方│97年1 月23日│7000元  │文德郵局帳戶│
│    │法院檢察署97年度偵字│上午10時30分│        │            │
│    │第4952號、第4953號）│許          │        │            │
├──┼──────────┼──────┼────┼──────┤
│4   │辛○○（臺灣士林地方│97年1 月23日│5700元  │文德郵局帳戶│
│    │法院檢察署97年度偵字│中午12時47分│        │            │
│    │第5842號            │許          │        │            │
├──┼──────────┼──────┼────┼──────┤
│5   │甲○○（臺灣臺北地方│97年1 月23日│5900元  │文德郵局帳戶│
│    │法院檢察署97年度偵字│下午3 時53分│        │            │
│    │第10181 號）        │許          │        │            │
├──┼──────────┼──────┼────┼──────┤
│6   │丁○○（臺灣士林地方│97年1 月24日│9300元  │華南銀行帳戶│
│    │法院檢察署97年度偵字│中午12時5 分│        │            │
│    │第4952號、第4953號）│許          │        │            │
├──┼──────────┼──────┼────┼──────┤
│7   │戊○○（臺灣士林地方│97年1 月24日│5700元  │文德郵局帳戶│
│    │法院檢察署97年度偵字│下午4 時15分│        │            │
│    │第5058號）          │許          │        │            │
├──┼──────────┼──────┼────┼──────┤
│8   │乙○○（臺灣士林地方│97年1 月27日│8000元  │文德郵局帳戶│
│    │法院檢察署97年度偵字│下午2 時16分│        │            │
│    │第6774號）          │許          │        │            │
├──┼──────────┼──────┼────┼──────┤
│9   │庚○○（臺灣臺中地方│97年1 月22日│5500元  │華南銀行帳戶│
│    │法院檢察署97年度偵字│上午10時53分│        │            │
│    │第12871 號、第15923 │許          │        │            │
│    │號）                │            │        │            │
├──┼──────────┼──────┼────┼──────┤
│10  │寅○○（臺灣板橋地方│97年1 月25日│2600元  │文德郵局帳戶│
│    │法院檢察署97年度偵字│中午12時40分│        │            │
│    │第21586 號、第22133 │許          │        │            │
│    │號）                │            │        │            │
├──┼──────────┼──────┼────┼──────┤
│11  │子○○（臺灣士林地方│97年1 月26日│2000元  │文德郵局帳戶│
│    │法院檢察署97年度偵字│下午3 時38分│        │            │
│    │第8306號）          │許          │        │            │
├──┼──────────┼──────┼────┼──────┤
│12  │卯○○（臺灣板橋地方│97年1 月27日│10000 元│文德郵局帳戶│
│    │法院檢察署97年度偵字│晚間8 時54分│        │            │
│    │第17145 號）        │許          │        │            │
├──┼──────────┼──────┼────┼──────┤
│13  │壬○○（臺灣板橋地方│97年1 月28日│7350元  │華南銀行帳戶│
│    │法院檢察署97年度偵字│上午11時45分│        │            │
│    │第21586 號、第22133 │許          │        │            │
│    │號）                │            │        │            │
└──┴──────────┴──────┴────┴──────┘


司法院資訊處製作；財團法人民間司法改革基金會備份。
